【裁判字號】    97,交上易,164
【裁判日期】    970821
【裁判案由】    公共危險
【裁判全文】
臺灣高等法院刑事判決               97年度交上易字第164號
上  訴  人    臺灣臺北地方法院檢察署檢察官
被      告    甲○○
上列上訴人因被告公共危險案件，不服臺灣臺北地方法院九十七
年度交簡上字第二四號，中華民國九十七年五月十四日第一審通
常程序判決（原聲請簡易處刑案號：臺灣臺北地方法院檢察署九
十六年度偵字第二０一九一號），提起上訴，本院判決如下：
    主  文
上訴駁回。
    理  由
一、本案經本院審理結果，認第一審以被告甲○○本案犯罪事証
    不足而為無罪之諭知，採証、認事核無不當，應予維持，並
    引用第一審判決書記載之證據及理由（如附件）。
二、公訴人上訴意旨略以：刑法第一百八十五條之三之公共危險
    罪，為抽象危險犯，並不以發生具體危險為必要，本案被告
    在飲酒後駕車約四十五分鐘以上，始為員警查獲而為酒精濃
    度之檢測，測得之被告呼氣酒精濃度仍高達每公升０．九二
    毫克，顯然被告於駕駛動力交通工具之時，體內酒精濃度必
    然高於該「每公升０．五五毫克以上」之「不能安全駕車」
    之數值。且依行政院國軍退除役官兵輔導委員會臺北榮民總
    醫院函示酒精對人體之影響程度，當呼氣酒精濃度達每公升
    ０．五毫克時，為輕到中度中毒，症狀為反應較慢、感覺減
    低、影響駕駛；當呼氣酒精濃度達每公升０．七五毫克時，
    將造成思考及個性行為改變，當呼氣酒精濃度達每公升一毫
    克時，將造成中度中毒，而有步態不穩、噁心嘔吐、精神混
    惑不清晰等症狀，是被告縱有通過生理平衡檢測，亦無解於
    酒後已達不能安全駕駛動力交通工具之程度，乃原判決認事
    用法尚嫌未洽，爰請將原判決撤銷等語。
三、按刑法第一百八十五條之三係以行為人服用毒品、麻醉藥品
    、酒類或其他相類之物，並有不能安全駕駛動力交通工具而
    駕駛之情形，為其構成要件，所謂酒精濃度呼氣達每公升０
    ．五五毫克以上者，非為構成要件，僅係一參考值，況酒精
    對人之影響，常因個人體質而異，故行為人是否「不能安全
    駕駛」必賴其他積極証據以為認定。本案被告呼氣酒精濃度
    雖每公升高達０．九二毫克，然現場查獲員警並無法說明其
    因何攔查被告或見被告駕駛有何異狀而為攔查，僅証明被告
    停車後有聞到酒味，又被告經攔查所為駕駛人酒後生理協調
    平衡檢測紀錄表，所列五項檢測項目均合格，且繪製之同心
    圓線條連續、工整，並經檢測人當場於檢測認定被告「能安
    全駕駛」，是原審據以為無罪諭知，要符証據法則，公訴人
    未提出其他積極事証，猶執被告呼氣酒精濃度已逾每公升０
    ．五五毫克之參考值，指摘原判決認事用法違誤，乃無理由
      ，應予駁回。
四、據上論斷，應依刑事訴訟法第三百六十八條、第三百七十三
    條，判決如主文。
本案經檢察官林秀濤到庭執行職務。
中    華    民    國   九十七   年   八   月   廿一   日
                  刑事第六庭審判長法  官  林堭儀
                                  法  官  郭豫珍
                                  法  官  陳玉雲
以上正本證明與原本無異。
不得上訴。
                                  書記官  陳思云
中    華    民    國    97    年    8     月    25    日
附件：
臺灣臺北地方法院刑事判決            97年度交簡上字第24號
公  訴  人  臺灣臺北地方法院檢察署檢察官
上  訴  人
即  被  告  甲○○  男  34歲（民國○○年○月○日生）
                    身分證統一編號：Ｚ000000000號
                    住臺北縣永和市○○街18號
上列上訴人因公共危險案件，不服本院簡易庭96年度北交簡字第
2958號，中華民國97年1 月4 日第一審刑事簡易判決（檢察官聲
請簡易判決處刑案號：臺灣臺北地方法院檢察署96年度偵字第
20191 號），提起上訴，本院管轄之合議庭改依第一審通常程序
審理，茲判決如下：
    主  文
原判決撤銷。
甲○○無罪。
    理  由
一聲請簡易判決處刑意旨略以：被告甲○○於民國九十六年九月
  十四日上午，在臺北市○○○路飲用啤酒三瓶後，已達反應較
  慢、感覺減低之不能安全駕駛動力交通工具程度，仍騎乘F23-
  881 號重機車上路欲返家，嗣於同日上午一點十分左右，行經
  臺北市○○○路○段七十巷口，經員警攔檢查獲，測得吐氣所
  含酒精濃度達每公升○點九二毫克等語，因認被告涉犯刑法第
  一百八十五條之三不能安全駕駛罪。
二檢察官認被告涉有前述犯行，無非以：呼氣酒精濃度測試單、
  刑法第一百八十五條之三案件測試觀察記錄表（下稱測試觀察
  記錄表）等為其論據。被告則否認犯行，辯稱：警方執行酒測
  時，其口中含有涼喉糖，且就生理平衡檢測之測驗均通過，不
  致發生陷入昏迷之狀態，其只有喝三瓶啤酒，不可能酒精濃度
  達○點九二，警方當時使用之呼氣酒精測試器測得之結果顯有
  誤差。另其現負債二百多萬元，已與銀行協商，每月須償還二
  萬六千多元，而其月薪僅四萬多元，實無力負擔罰款等語，並
  據以提起上訴。
三犯罪事實應依證據認定之，無證據不得認定犯罪事實，又不能
  證明被告犯罪者，應諭知無罪之判決，刑事訴訟法第一百五十
  四條第二項、第三百零一條第一項分別定有明文。且認定犯罪
  事實所憑之證據，雖不以直接證據為限，間接證據亦包括在內
  ，然無論直接或間接證據，其為訴訟上之證明，須於通常一般
  之人均不致於有所懷疑，而得確信其為真實之程度者，始得據
  之為有罪之認定，倘其證明尚未達到此一程度，而有合理性懷
  疑之存在時，即無從為有罪之認定，此有最高法院七十六年度
  臺上字第四九八六號判例意旨可資參照。又認定不利於被告之
  事實，須依積極證據，苟積極證據不足為不利於被告事實之認
  定時，即應為有利於被告之認定，更不必有何有利之證據（最
  高法院三十年度上字第八一六號判例參照）。另刑法第一百八
  十五條之三係以行為人服用毒品、麻醉藥品、酒類或其他相類
  之物，並有不能安全駕駛動力交通工具而駕駛之情形，為其構
  成要件。核其立法目的，本在藉由抽象危險犯之構成要件，以
  刑罰制裁力量嚇阻酒後駕車之行為，進而確保參與道路交通往
  來人車之安全，因此並不以對於道路交通往來人車發生具體實
  害為要件，此種立法例亦為德、日等國所採行。惟此處所謂「
  不能安全駕駛」，性質上乃屬不確定法律概念，應依具體個案
  ，綜合各種客觀情事認定之，並非一有服用前述物品而駕駛動
  力交通工具之行為即構成犯罪，亦非以以酒精濃度測試結果含
  一定濃度為唯一之認定標準。雖法務部以八十八年五月十八日
  法88檢字第1669號函示，參考德國、美國認定標準，對於酒精
  濃度呼氣達每公升零點五五毫克或血液濃度達千分之一點一以
  上者，即認為已達不能安全駕駛之標準，以期統一建立執法機
  關移送之準則，惟此僅係供法院認定事實之參考，尚無拘束本
  院見解之餘地。
四本院認為
(一)被告於九十六年九月十四日上午在臺北市○○○路飲用啤酒三
  瓶後，仍騎乘F23-881 號重型機車，於同日上午一點十分左右
  行經臺北市○○○路○段七十巷口時，為警攔檢查獲，測得其
  呼氣酒精濃度每公升○點九二毫克等情，除據被告坦承外，並
  有呼氣酒精濃度測試單一份在卷可憑，足認被告確有於飲用酒
  類後騎乘前述重型機車行駛於道路上之情無誤。
(二)本件承辦之臺北市政府警察局中正第二分局南昌路派出所警員
  沈俊宏（現調任臺北市政府警察局交通大隊北投交通分隊）所
  填製之測試觀察記錄表上，除勾選第三項「對員警指揮及交通
  號誌無反應或遲緩，駕駛判斷力，顯然欠佳」外，其餘則均未
  勾選，且無其他可認為被告確已達酒後不能安全駕駛動力交通
  工具之具體狀態之記載。而依證人沈俊宏於本院審理時結證稱
  ：本件交通違規事件為其攔查，（問：你是看見被告開車的情
  形有異狀而予攔查，或攔查之後才發現被告有飲酒的情形？）
  當天是派出所自辦的酒測勤務，三個人一起執勤，不記得本件
  為其攔停或其他同事攔停，但停下來之後其有聞到酒味，測試
  觀察紀錄表係其勾選，生理檢測紀錄表則係其他同事實施後，
  蓋用其印章。（問：你為何在測試觀察紀錄表上勾選駕駛判斷
  力顯然欠佳？）其攔查時並非每一部車都攔查，通常是有異狀
  才會攔查，本案已經是去年的事情，太久了。（問：通常在什
  麼樣的情形，你會在測試觀察紀錄表勾選第三項？）其在做攔
  查勤務時會閃燈，讓駕駛人遠遠就可以看到在做勤務，如果駕
  駛人停車再開、閃避警察、加速等異狀，就會攔查。駕駛判斷
  力欠佳的部份，例如蛇行、綠燈不開等，就會認為判斷力欠佳
  ，大部分攔查就會勾選判斷力欠佳（本院九十七年四月二十九
  日審判筆錄）等語觀之，證人對於被告究竟有何對員警指揮及
  交通號誌無反應或遲緩之具體情形而遭攔停，或有何駕駛判斷
  力欠佳之具體情形，均無法陳述，且於所有攔停檢測出有酒精
  濃度之案件，一律在測試觀察紀錄表上勾選該項，顯然並非因
  觀察到被告之駕駛行為有何異狀始為前述記載，則被告是否確
  有駕駛判斷力欠佳之情，即非無疑。又依本件檢測人（非證人
  沈俊宏製作）製作之汽機車駕駛人酒後生理協調平衡檢測紀錄
  表觀之，該表檢測內容欄下所列五項檢測項目均勾選合格，且
  被告繪製之同心圓線條連續、工整，並經檢測人於檢測認定欄
  內勾選「能安全駕駛」，可見施測者係認被告當天並未因飲用
  酒類而影響其駕駛判斷力，自難認定被告已無法安全駕駛動力
  交通工具。
(三)公訴人所憑之證據，無論直接或間接證據，均尚未達於一般之
  人均可得確信，而無合理之懷疑存在之程度，此外，本院亦查
  無其他積極證據足資證明被告確應負本件罪責，被告之犯行尚
  屬不能證明，原審疏未審究上情，遽為被告有罪之判決，即有
  可議，被告上訴意旨指摘原判決不當，為有理由，應由本院將
  原判決撤銷改判。本件檢察官原聲請以簡易判決處刑，惟本院
  既認有刑事訴訟法第四百五十一條之一第四項但書第三款之情
  形，依刑事訴訟法第四百五十二條改依第一審通常程序審理，
  並為被告無罪之諭知。
五適用之法條：刑事訴訟法第四百五十二條、第四百五十五條之
  一第三項、第三百六十四條、第三百六十九條第一項前段、第
  三百零一條第一項。
本案經檢察官侯靜雯到庭執行職務
中    華    民    國    97    年    5     月    14    日
                  刑事第十五庭  審判長法  官  廖紋妤
                                      法  官  楊台清
                                      法  官  邱蓮華
上正本證明與原本無異。
如不服本判決，應於判決送達後10日內向本院提出上訴狀 (應抄
附繕本)。
                                      書記官  葉宜玲
中    華    民    國    97    年    5     月    14    日


司法院資訊處製作；財團法人民間司法改革基金會備份。
